【裁判字號】    98,交抗,1185
【裁判日期】    980527
【裁判案由】    違反道路交通管理處罰條例
【裁判全文】
臺灣高等法院交通事件裁定            98年度交抗字第1185號
抗   告   人
即原處分機關  交通部公路總局臺北區監理所宜蘭監理站
受  處 分 人  甲○○
                      國民
上列抗告人因受處分人違反道路交通管理處罰條例案件，不服臺
灣宜蘭地方法院，中華民國98年 3月31日所為裁定（98年度交聲
字第103號），提起抗告，本院裁定如下：
 主  文
抗告駁回。
    理  由
一、按汽車駕駛人飲用酒類或其他類似物後，其吐氣所含酒精濃
    度超過每公升0.25毫克，不得駕車；駕駛汽車經測試檢定酒
    精濃度超過標準，處汽車駕駛人罰鍰新台幣（下同）一萬五
    千元以上六萬元以下，並當場移置保管該汽車及吊扣駕駛執
    照一年，道路交通安全規則第114條第2款、道路交通管理處
    罰條例第35條第1項第1款分別定有明文。復按道路交通管理
    處罰條例第68條業於94年12月14日修正，並自95年3月1日施
    行，修正前之道路交通管理處罰條例第68條規定：「汽車駕
    駛人，因違反本條例及道路交通安全規則之規定，受吊扣或
    吊銷駕駛執照處分時，吊扣或吊銷其持有各級車類之駕駛執
    照」，而修正後為：「汽車駕駛人，因違反本條例及道路交
    通安全規則之規定，受吊銷駕駛執照處分時，吊銷其持有各
    級車類之駕駛執照」，即將原條文中之「吊扣或」3 字刪除
    ，查其立法過程，該條文修正前之原提案修正條文為：「汽
    、機車駕駛人，因違反本條例及道路交通安全規則之規定，
    受吊扣或吊銷駕駛執照處分時，吊扣或吊銷其違法或違規當
    時所駕駛車輛之駕駛執照。」，交通部雖於委員審查會時表
    達反對意見，認為此修正結果將產生如駕駛人以其領有之聯
    結車、大客車、大貨車駕駛執照駕駛小型車，而有違規酒後
    駕車、肇事逃逸等情時，將無法吊扣或吊銷其所持駕駛執照
    ，以達有效處罰與維護道路交通安全之目的，然立法者考量
    因違規而吊扣駕照，不宜連其他如職業上、生活上所需之駕
    照一併吊扣，否則恐影響人民工作及生活甚鉅，有失之過酷
    等情，最終協商通過之道路交通管理處罰條例第68條，係將
    「吊扣或」3字刪除（以上立法過程，有立法院公報94卷 48
    期3430號二冊頁107至136、94卷70期3452號頁135至141可考
    ）。顯見立法者之真意，在於汽車駕駛人因違反道路交通管
    理處罰條例及道路交通安全規則之規定，受「吊銷駕照」處
    分者，仍維持一併吊銷其持有各級車類之駕駛執照，至於受
    「吊扣」駕駛執照處分時，僅能「吊扣」違規當時所駕駛車
    輛之駕駛執照，不能再擴大適用而「吊扣」其持有各級車類
    之駕駛執照，至為顯明。況此修正並未剝奪各交通執法單位
    適用道路交通管理處罰條例時之裁量權，各交通執法單位仍
    可依駕駛人不同違規情狀依法為輕重不同之裁量，僅就吊扣
    駕照之處分，為限縮之修正，合先陳明。
二、原處分意旨略以：受處分人甲○○於民國98年3月7日22時46
    分許，駕駛車號5790-LK 號自用小貨車，行經國道五號北向
    29.7公里處，為警攔停後，經測試酒精濃度呼氣結果，達每
    公升0.51毫克，而有酒後駕車之違規行為，經內政部警政署
    國道公路警察局第九警察隊頭城分隊掣發宜警交字第Z00000
    000 號舉發違反道路交通管理事件通知單舉發，乃以受處分
    人違反前述道路交通管理處罰條例第35條第1項第1款規定之
    行為，裁處受處分人罰鍰新臺幣（下同）34,500元，吊扣駕
    駛執照12個月，並施以道安講習。
三、受處分人聲明異議意旨略以：其酒後駕駛自用小貨車之違規
    行為，理應吊扣自用小貨車駕駛執照，然其卻被吊扣職業大
    貨車駕照，致難以維持生計，為此請求撤銷原處分等語（受
    處分人就原處分機關處罰鍰34,500元及施以道安講習處分部
    分，並未聲明異議）。
四、原裁定意旨略以：受處分人於98年3月7日22時46分許，駕駛
    車號5790-LK號自用小貨車，行經國道五號北向29.7 公里處
    ，為警攔停後，測得吐氣所含酒精成分為每毫升0.51毫克，
    有舉發通知單 1紙在卷可按，並為受處分人所自承不諱，是
    受處分人上開酒後駕車之違規行為應堪認定。故原處分機關
    依道路交通管理處罰條例第35條第1項第1款及道路交通管理
    事件統一裁罰基準表規定，裁處受處分人罰鍰34,500元，並
    依同條例第24條第1項第2款規定施以道安講習處分，核無違
    誤。惟汽車駕駛人取得高一級車類之駕駛資格者，應換發駕
    駛執照，並准其駕駛較低級車類之車輛，道路交通安全規則
    第61條定有明文。本件受處分人於93年1月5日領有普通大貨
    車駕駛執照、於93年 6月11日領有職業大貨車駕駛執照，有
    汽車駕照基本資料 1紙可參。因上開換發駕駛執照之規定，
    而僅領有職業大貨車駕駛執照。次按道路交通管理處罰條例
    第68條於94年12月14日修正公布，經行政院以95年 2月27日
    行政院院臺交字第0950082898號令核定自95年3月1日施行，
    依修正後之第68條規定「汽車駕駛人，因違反本條例及道路
    交通安全規則之規定，受吊銷駕駛執照處分時，吊銷其持有
    各級車類之駕駛執照」。與修正前之規定比較，係刪除「吊
    扣」駕駛執照之規定。其修正之理由，乃因舊法將違規駕駛
    人所持有各級車類之駕駛執照一併吊扣或吊銷，失之過酷，
    影響人民工作及生活甚鉅，故依修正後規定，受吊扣駕駛執
    照處分時，不再吊扣其持有各級車類之駕駛執照，僅於受吊
    銷駕駛執照處分時，始吊銷其持有各級車類之駕駛執照。是
    以，本件違規時異議人係駕駛自用小貨車，其依法所受之處
    分應為限制駕駛自用小貨車之權利，而應吊扣普通大貨車駕
    駛執照，始符修正後第68條規定之意旨，自不能吊扣受處分
    人持有之其他級車類駕駛執照。移送機關之裁決係吊扣職業
    大貨車駕照，有移送機關98年3月13日北監宜四字第0980000
    777 號移送書在卷可參，有違該條例第68條修正理由之意旨
    。是原處分機關吊扣受處分人職業大貨車駕駛執照12個月部
    分之裁決，難認合法，故受處分人此部分之異議理由，自屬
    可採，爰將原處分關於吊扣受處分人駕駛執照12個月部分撤
    銷等語。
五、抗告意旨略以：現行道路交通管理處罰條例第68條關於吊扣
    駕照處分已不包括吊扣各級車類之駕駛執照之規定，係指駕
    駛人因違規遭吊扣該違規車類之駕駛執照後，不再另予吊扣
    其他各級車類駕駛執照之情形，與駕駛人持高一級駕駛執照
    ，駕駛低一級車類之情形尚屬有間，故本案仍應吊扣駕駛人
    所持用之高一級駕駛執照，即酒後駕駛自用小客車遭警攔查
    舉發之際所持用職業大貨車駕駛執照。況駕駛人使用較高等
    級駕駛執照駕駛次等級之車輛違規時，若僅能吊扣其所駕駛
    之該等級車輛之駕駛執照，無異宣告免除持有較高等級駕駛
    執照之駕駛人駕駛次等級車輛違規時吊扣執照之處罰，且無
    法達到道路交通管理處罰條例所規定以吊扣駕駛執照之方式
    ，禁止駕駛人為對他人生命、身體、財產法益，或公共安全
    法益有重大危害行為之立法目的，並有鼓勵社會大眾多考高
    一等級之駕駛執照，即可肆無忌憚多次違規之嫌。因此，抗
    告人於受處分人持職業大貨車駕駛執照駕駛小型車，並有上
    開違規事實時，吊扣受處分人之職業大貨車駕駛執照，而未
    一併收繳其機車駕駛執照，於法並無不合，詎原裁定竟撤銷
    抗告人所為關於吊扣職業大貨車駕駛執照之處分．顯有未洽
    ，爰提起抗告云云。
六、經查：
  (一)受處分人酒後駕駛系爭自小客車於前開時、地為警實施呼氣
    酒精濃度測試後，測得其吐氣所含酒精濃度為每公升0.51毫
    克乙節，有內政部警政署國道公路警察局98年3月7日公警局
    交字第Z00000000號舉發違反道路交通管理事件通知單1紙可
    稽，且受處分人亦未予爭執，是受處分人確於前開時、地違
    規一節，堪以認定。
  (二)惟裁決機關於受處分人無普通大貨車駕駛執照可供吊扣時，
    吊扣受處分人其他種類之駕駛執照，雖可達成限制受處分人
    繼續駕駛普通大貨車之目的，惟亦同時限制受處分人駕駛其
    他種車輛之權利，使用之手段顯逾其所欲達到之目的，已欠
    缺比例性。又受處分人雖擁有其他種車輛之駕駛資格，惟其
    於酒後駕駛普通大貨車時，所造成用路安全之危險性，與僅
    擁有普通大貨車駕駛執照者所造成之危險性，並無不同，卻
    受到吊銷其他種類之駕駛資格之處分，相較一般擁有普通大
    貨車駕駛執照者僅吊扣其普通大貨車駕駛資格，顯係就相同
    案件為不同之處理。又受處分之違規行為係發生於97年6月2
    9 日，依修正後之道路交通管理處罰條例第68條之規定，既
    將「吊扣」部分刪除，依前開說明，駕駛人受吊扣駕駛執照
    處分時，應不再吊扣其持有各級車類之駕駛執照，故原處分
    機關於作成吊扣駕駛執照處分時，應就行為人所應吊扣之駕
    駛執照種類予以限定，僅應限制其駕駛普通大貨車之權利。
    是受處分人既領有職業大貨車駕駛執照，並為駕駛自用小貨
    車之憑據，而無普通大貨車駕駛執照可供吊扣，則揆諸首開
    說明，倘原處分機關因而逕行吊扣受處分人之職業大貨車駕
    駛執照，顯已逾越修正後道路交通管理處罰條例第68條之規
    範意涵及範圍，且對其工作權造成極大之損害，故受處分人
    此部分異議理由，應屬可採。
七、綜上所述，原審法院以原處分機關吊扣受處分人駕駛執照12
    個月部分，與道路交通管理處罰條例第68條之規定有違，因
    而撤銷原處分關於「吊扣職業大貨車駕駛執照12個月」部分
    ，並無違誤。是原處分機關就此部分提起抗告，指摘原裁定
    不當，並無理由，自應駁回。
據上論結，應依道路交通案件處理辦法第26條，刑事訴訟法第41
2條，裁定如主文。
中    華    民    國    98    年    5    月     27    日
                  刑事第七法庭審判長法  官   陳晴教
                                    法  官   楊智勝
                                    法  官   游紅桃
以上正本證明與原本無異。
不得再抗告。
                                    書記官   戴伯勳
中    華    民    國    98    年    5     月    27    日


司法院資訊處製作；財團法人民間司法改革基金會備份。
